【裁判字號】    99,交聲,85
【裁判日期】    990430
【裁判案由】    違反道路交通管理處罰條例聲明異議
【裁判全文】
臺灣雲林地方法院交通事件裁定          99年度交聲字第85號
移送機關即
原處分機關  交通部公路總局嘉義區監理所雲林監理站
異  議  人
即受處分人  甲○○
上列受處分人因違反道路交通管理處罰條例案件，對於交通部公
路總局嘉義區監理所雲林監理站於民國99年03月26日所為之雲監
裁字第裁72-KAI036192號裁決書（舉發違反道路交通管理事件通
知單案號：雲林縣警察局99年02月07日雲警交字第KAI036192 號
），聲明異議，本院裁定如下：
    主  文
異議駁回。
    理  由
一、原處分意旨略以：異議人即受處分人甲○○所有之車牌號碼
    2697-XU 號自用小貨車（下稱本案自小貨車），於民國99年
    02月07日晚上11時32分，行經雲林縣二崙鄉○○○ ○○路5 公
    里處，於限速50公里之路段，經雷達測速儀採證時速達108
    公里，超速58公里，遭警攔下當場掣單製發，嗣交通部公路
    總局嘉義區監理所雲林監理站（下稱原處分機關）以其違規
    事實明確，依道路交通管理處罰條例第40條、第63條第1 項
    第1 款規定，裁處異議人新臺幣（下同）2,000 元，並記違
    規點數1 點。
二、聲明異議意旨略以：異議人於上揭時、地，駕駛本案自小貨
    車，為西螺分局警員以移動式電達測速照相器測得時速為10
    8 公里，並攔停舉發。本人於員警製單完成後，立即回頭至
    距離測速地點約1 公里處查看，途中並未發現有「前有測速
    照相50」之明顯立牌，僅有「測速照相60」之固定立牌，且
    該立牌與員警測速地點相距甚遠，應距測速地點100 公尺再
    豎立明顯標示才是。另員警於舉發單上所填載之舉發地點錯
    誤，應係154 甲5 公里，非4 公里。因此，舉發機關應依道
    路交通管理處罰條例第7 條之2 第2 項第9 款及第3 款規定
    辦理，舉發機關採證過程已違反「毒樹果實理論」，本件舉
    發之照片不能當作違規之證據云云，自應撤銷本件罰單之裁
    罰，爰依法聲明異議。
三、按汽車駕駛人，行車速度，超過規定之最高時速，或低於規
    定之最低時速，除有第43條第1 項第2 款情形外，處1,200
    元以上2,400 元以下罰鍰，道路交通管理處罰條例第40條定
    有明文。又對於行車速度超過規定之最高速限之違規行為，
    採用固定或非固定式科學儀器取得證據資料證明者，於一般
    道路須【至少於100 公尺】，於高速公路、快速公路須至少
    於300 公尺【前】，明顯標示之。道路交通管理處罰條例第
    7 條之2 第2 項第9 款、第3 項規定甚明。另駕駛人駕駛汽
    車，應遵守道路交通標誌、標線、號誌之指示，並服從交通
    指揮人員之指揮，道路交通安全規則第90條亦有明文。由前
    揭規定可知，汽車駕駛人駕駛汽車行駛於道路上時，本有依
    照速限標誌於最高速限內行駛之注意義務，且此注意義務不
    因有無設置警告標誌而異。另觀諸道路交通管理處罰條例第
    7 條之2 第3 項之立法意旨，在於提醒汽車駕駛人如未依行
    車速率限制行駛，將有受罰之可能，使駕駛人自動遵守速限
    行駛，以維護道路交通行車安全，並減少執法上之爭議。且
    立法者考量一般道路與高速道路之行車速度，為減低突襲人
    民權益之程度，分別規範【至少於100 公尺、300 公尺前】
    設立警告標誌之規定。是既已明文規定「至少多少公尺之前
    」，即表示立法者係以100 公尺、300 公尺為最低之距離限
    制，使駕駛人有足夠之時間注意及反應，從而，若警告標誌
    與科學儀器設置之距離短於上述規定範圍，即屬違反前開規
    範，惟科學儀器與警告標誌之距離最遠之限度為何，法條既
    未明文規定，即應以上述之立法意旨衡量之。
四、經查：
(一)、異議人於99年02月07日晚上11時32分許，駕駛本案自小貨車
    ，行經雲林縣二崙鄉○○○ ○○路5 公里處，於限速50公里之
    路段，為雲林縣警察局西螺分局二崙分駐所警察所架設之電
    達測速儀測得時速為108 公里，超速58公里，為警攔下當場
    掣單舉發乙情，有雲林縣警察局99年02月07日雲警交字第KA
    I036192 號舉發違反道路交通管理事件通知單、雲林縣警察
    局西螺分局99年03月05日雲警螺交字第0990002206號書函、
    及原處分機關99年03月26日雲監裁字第裁72-KAI036192號違
    反道路交通管理事件裁決書各1 件在卷可證，並為異議人所
    自承，堪認屬實。至異議人於異議書狀指違規地點係在154
    甲公路5 公里而非4 公里一事，乃異議人誤解舉發違規通知
    單所載違規地點為「154 甲公路5K處」所致，尚非舉發違規
    地點有誤。先予敘明。
(二)、證人林恒宏即本案舉發警察於本案審理時證述：本件為我所
    舉發；舉發情形為：99年02月07日23時30分左右，發現甲○
    ○駕駛小貨車，行經雲林縣二崙鄉○○○ ○○路5 公里處，當
    時我們以電達測速器測得他時速高達108 公里，就攔停舉發
    超速違規；攔停的時候異議人報他認識的朋友，要我們通融
    不要告發，我就跟他說不行，違規就是要依法告發，異議人
    的態度就變得比較差了，就說他要申訴，我跟他講，申訴是
    他的權利等語。證人林恒宏並提出事後拍攝之現場照片6 張
    佐證該路段時速限制為50公里等情。再參諸證人證詞翔實明
    確，且其係依法執行公務，與異議人並不相識，素無怨隙，
    其目睹及取締異議人上開違規情事，應無設詞攀誣、或虛構
    違規事實以陷害異議人之理，況警察執行公務本身受行政懲
    處責任之監督，到庭具結作證更以刑罰擔保其真實性，殊無
    甘冒行政懲處及刑法偽證罪責任而刻意誣陷異議人之必要，
    是證人前揭證述應無浮誇、誣陷之可能，其證詞堪予採信。
(三)、異議人則提出其於被舉發違規後數分鐘內及次日白天，以手
    機自拍違規地點並無裝設相關標示之採證光碟1 片，證明其
    所言不假。經本院勘驗異議人提出之光碟，結果如下：
  1.光碟第1 段影片為夜晚拍攝，內容異議人稱是車子的儀表板
    ，異議人稱這是從開單地點到固定式的「前有測速照相60」
    之牌子的距離，經測距後，儀表板顯示為1.6 （公里）。
  2.光碟第2 段影片亦屬夜晚拍攝，異議人稱是被開單以後，異
    議人回頭再往原來被開單前進的方向行駛約1 公里多，異議
    人往前開巡查被開單的路段前方有無測速警告標示，根據光
    碟的內容並未發現路旁或路中央地面上有速限或前有測速的
    警告標示或標誌或標線。光碟內容也顯示警車慢速行駛在前
    方外側車道，警車上的警示燈閃耀，正在執行勤務，異議人
    稱，警車行車位置是採證其違規的地點前再往後方約300 公
    尺。
  3.光碟第3 段為白天拍攝，內容一開始即為「限速60」、「前
    有測速照相」路旁警示立牌，異議人於拍攝後再拍儀表板顯
    示0.0 公里，並開始啟動車輛往前開，開到某處看到「限速
    50 」 標示牌，情形如證人林恒宏提出的照片1 ，再往前看
    到地面有50公里的標線，情形如證人林恒宏提出的照片2 ，
    再往前有看到證人林恒宏提出的照片3 、照片4 、照片5 ，
    異議人的車輛在照片6 所示米工廠前方停車，異議人稱在此
    處被警察測速違規。異議人於停車後，拍攝其儀表板的距離
    顯示為1. 6（公里），在這過程中並未發現有「前有測速照
    相」的標誌或標示。
(四)、異議人抗辯依據上述光碟內容，可見警察測速地點前約1 公
    里左右始有「前有測速照相速限60公里」之固定立牌，本案
    舉發警察未於測速地點前100 公尺再放置「前有測速照相」
    之警示牌，且其後該路段速限降為時速50公里，亦不合理。
    證人林恒宏雖於本院審理時證述距舉發地點約100 公尺處（
    即證人提出之照片3 電線桿下方），舉發違規當日放置有「
    前有測速照相」之警示立牌，但因該警示立牌屬移動式，是
    放在警車後車廂隨警車移動使用，故在舉發完畢、警車離開
    該處時，即收回後車廂，拍攝照片3 時始未見該警示牌，然
    既然照片3 未顯示警示牌，且經勘驗異議人提出之光碟，亦
    未發現照片3 所示之處有證人林恒宏所稱之警示牌，難認有
    積極證據足證林恒宏於該處確實放置警示牌，是此部分事實
    ，尚難確信。然而，本件舉發地點為154 甲公路5 公里處，
    於154 甲公路6.5 公里處設有「前有測速照相60」警示牌1
    面，有雲林警察局西螺分局上開書函內容為證，且與異議人
    前述採證光碟內容相合，雖本院勘驗結果發現異議人測量距
    離為1.6 公里，但仍在合理誤差範圍內，可證在測速違規地
    點前約1.5 或1.6 公里處，的確設有「前有測速照相」之警
    告標誌，核與前揭道路交通管理處罰條例所設「至少100 公
    尺前」之規定無違。再參諸異議人遭舉發之時速108 公里計
    算，可見異議人當時每分鐘速度為1.8 公里，亦即，異議人
    於看見該「前有測速照相60」標誌不到1 分鐘，即會駛至警
    察之舉發地點，異議人於該時間內對於該警告標誌若可保有
    相當之注意，即可立即減速，避免因超速遭舉發之可能。雖
    距該警告標誌後約400 公尺處（即該路段6.1 公里處），速
    限降於時速50公里，但警察舉發超速違規仍有10公里上下之
    寬限範圍，異議人若能將所駕駛車輛降至時速60公里之下，
    即不會遭警察舉發。是減速致合於速限而不被測速照相之可
    能性非常之大。由此可明上述規定所指「100 公尺前」設置
    警告標誌，確屬有據，且本案係在測速前1.5 或1.6 公里前
    設置，亦足以讓異議人減速致速限範圍內，合於前述法條所
    指「100 公尺前」之立法意旨。異議人抗辯警察應在測速照
    相前100 公尺處設置警告標誌（標示）云云，顯對法條所指
    「100 公尺」前有所誤解。設若警方於100 公尺處始設置，
    以異議人當時時速108 公里之車速，每秒速度為30公尺，換
    言之，異議人於注意到前有測速照相標誌不到4 秒即被測速
    ，若要及時減速至時速60公里以下，顯較前述1 分鐘之煞車
    時間來得急促且困難，亦恐有造成後方來車追撞之危險。是
    異議人上述抗辯，即不可取。異議人另稱時速限制不能由60
    公里驟降為50公里，然如前所述，兩者速限距離差有400 公
    尺，且縱異議人時速降至60公里，在速限時速50公里之路段
    ，亦屬合理範圍，將不被認定超速。縱測速地點速限為時速
    60公里來看，異議人時速108 公里，亦屬裁決書所指「駕駛
    人行車速度，超過規定之最高時速40公里以上未滿60公里」
    之範圍內，堪信，裁決書之違規事實之內容，並無違法不當
    可言。異議人之異議，難認有理。
五、綜上所述，異議人確有駕駛本案自小貨車於上開時、地，有
    超速行駛之違規事實。原處分機關以異議人即受處分人有行
    車速度超過規定之最高時速40公里以上未滿60公里之違規行
    為，依道路交通管理處罰條例第40條、第63條第1 項第1 款
    ，與違反道路交通管理事件統一裁罰基準表之規定裁處罰鍰
    2,000 元，並記違規點數1 點，核無違誤。本件異議為無理
    由，應予駁回。
六、依道路交通管理處罰條例第87條第2 款、道路交通案件處理
    辦法第19條，裁定如主文。
中    華    民    國    99    年    4     月    30    日
                    交通法庭    法  官  侯廷昌
以上正本證明與原本無異。
如不服本裁定，應於裁定送達後5 日內向本院提出抗告狀（須附
繕本）。
                                書記官  李達成
中    華    民    國    99    年    4     月    30    日

司法院資訊處製作；財團法人民間司法改革基金會備份。
